臺灣南投地方法院民事裁定
111年度訴字第45號
反訴原告即
被      告  宋兆武  

反訴被告即  
原      告  周英香  
上列當事人間請求遷讓房屋事件，反訴原告即被告提起反訴，本
院裁定如下：
    主  文
反訴原告之反訴及假執行之聲請均駁回。
反訴訴訟費用由反訴原告負擔。
    理  由
一、按被告於言詞辯論終結前，得在本訴繫屬之法院，對於原告
    及就訴訟標的必須合一確定之人提起反訴；反訴之標的，如
    專屬他法院管轄，或與本訴之標的及其防禦方法不相牽連者
    ，不得提起；當事人意圖延滯訴訟而提起反訴者，法院得駁
    回之，民事訴訟法第259條、第260條第1項、第3項分別定有
    明文。所稱之「相牽連」，乃指為反訴標的之法律關係與本
    訴標的之法律關係間，或為反訴標的之法律關係與作為本訴
    防禦方法所主張之法律關係間，兩者在法律上或事實上關係
    密切，審判資料有其共通性或牽連性者而言。換言之，為本
    訴標的之法律關係或作為防禦方法所主張之法律關係，與為
    反訴標的之法律關係同一，或當事人兩造所主張之權利，由
    同一法律關係發生，或為本訴標的之法律關係發生之原因，
    與為反訴標的之法律關係發生之原因，其主要部分相同，方
    可認為兩者間有牽連關係（最高法院98年度台抗字第1005號
    裁定意旨參照）。此外，被告提起反訴後，法院就其反訴是
    否具備前述得提起反訴之要件，應依職權調查之。法院調查
    之結果，如認被告提起之反訴，不備反訴之要件者，應認反
    訴不合法，依民事訴訟法第249條第1項第6款規定以裁定駁
    回之。
二、反訴意旨略以：坐落南投縣○○鎮○○段000地號土地如南投縣
    埔里地政事務所複丈日期民國109年8月26日土地複丈成果圖
    所示編號Ｄ2、面積60.38平方公尺之水泥板屋（下稱系爭房
    屋）為反訴原告即被告（下稱反訴原告）所有，反訴被告即
    原告（下稱反訴被告）明知系爭房屋為其父親出售予反訴原
    告，竟仍主張其為系爭房屋所有權人，提起訴訟，顯然編撰
    情節、無中生有，造成反訴原告精神上受有痛苦，爰依民法
    第184條、第213條規定，請求反訴被告賠償新臺幣（下同）
    50,000元等語。並聲明：反訴被告應給付反訴原告50,000元
    及自本訴狀送達日起按照年息5％給付之利息；願供擔保請准
    宣告假執行。
三、經查：本件反訴被告於本訴起訴主張：其為系爭房屋之所有
    權人，反訴原告則為系爭房屋之占有人，因反訴原告占有系
    爭房屋欠缺合法占有使用權源，反訴被告爰基於物上請求權
    、不當得利法律關係提起本訴，並請求反訴原告應將系爭房
    屋返還予反訴被告，暨反訴原告應給付反訴被告492,000元
    ，及自110年10月1日起至返還系爭房屋之日止，按月給付反
    訴被告5,000元；反訴原告提起反訴，則係主張：反訴被告
    明知系爭房屋為其父親出售予反訴原告，竟編撰情節，無端
    起訴，致反訴原告受有精神損害，爰依民法第184條、第213
    條規定，請求反訴被告賠償其50,000元。經核上開本訴、反
    訴間訴訟標的不同，本訴原因事實即反訴原告是否無權占用
    系爭房屋，反訴原因事實則為反訴被告是否對反訴原告負有
    侵權行為損害賠償責任。顯見兩者之審判資料、攻擊防禦方
    法並非在法律上或事實上關係密切，而具有共通性及牽連性
    ，難認本訴標的與反訴標的有牽連關係，即反訴原告難有得
    以利用本訴既有之訴訟資料之餘地。是反訴原告提起反訴，
    違反民事訴訟法第260條規定，應予駁回；反訴原告之反訴
    既經駁回，其假執行之聲請即失所依附，併予駁回。
四、依民事訴訟法第249條第1項第6款、第95條、第78條，裁定
    如主文。
中　　華　　民　　國　　111 　年　　5 　　月　　10　　日
                         民事第二庭法　官　　劉玉媛
以上正本係照原本作成。
如對本裁定抗告，應於收受裁定正本送達後10日內向本院提出抗
告狀，並繳納抗告裁判費新臺幣1,000 元。
中　　華　　民　　國　　111 　年　　5 　　月　　10　　日
                                     書記官  陳品潔